臺灣高等法院刑事判決
109年度上易字第1490號
上  訴  人  臺灣新北地方檢察署檢察官
被      告  曾鵬鏗


上列上訴人因妨害名譽案件，不服臺灣新北地方法院109年度易
字第165號，中華民國109年6月15日第一審判決（起訴案號：臺
灣新北地方檢察署108年度偵字第24701號），提起上訴，本院判
決如下：
    主  文
上訴駁回。 
    理  由
一、按刑事訴訟法第350條、第361條、第362條、第367條規定，
    不服地方法院之第一審判決而上訴者，須提出上訴書狀，並
    應敘明具體理由，為上訴必備之程式；其所提出之書狀未敘
    述上訴理由，或僅曾以言詞陳述上訴理由者，均應於上訴期
    間屆滿後20日內補提理由書於第一審法院。第一審法院經形
    式審查，認逾期未補提上訴理由者，應定期間先命補正；逾
    期未補正者，為上訴不合法律上之程式，應以裁定駁回。倘
    已提出上訴理由，但所提非屬具體理由者，則由第二審法院
    以上訴不合法律上之程式，判決駁回。所謂具體理由，就修
    法過程以觀，原草案為：「依前項規定提起上訴者，其上訴
    書狀應敘述理由，並引用卷內訴訟資料，具體指摘原審判決
    不當或違法之事實。其以新事實或新證據為上訴理由者，應
    具體記載足以影響判決結果之理由。」嗣經修正通過僅保留
    「上訴書狀應敘述具體理由」之文字，其餘則刪除，故所稱
    「具體理由」，並不以其書狀應引用卷內訴訟資料，具體指
    摘原審判決不當或違法之事實，亦不以於以新事實或新證據
    為上訴理由時，應具體記載足以影響判決結果之情形為必要
    。但上訴之目的，既在請求第二審法院撤銷或變更第一審之
    判決，所稱「具體」，當係抽象、空泛之反面，若僅泛言原
    判決認事用法不當、採證違法或判決不公、量刑過重等空詞
    ，而無實際論述內容，即無具體可言。從而，上開法條規定
    上訴應敘述具體理由，係指須就不服判決之理由為具體之敘
    述而非空泛之指摘而言。是以上訴人之上訴書狀或補提之上
    訴理由書，雖有敘述上訴理由，惟並未具體敘述第一審判決
    有上述違法、不當情形，其所為上訴，即不符合上訴之法定
    要件。
二、原判決以被告曾鵬鏗出言辱罵告訴人詹塗彩霞，足以貶損詹
    塗彩霞之名譽之犯罪事實，犯刑法第309 條第1 項之公然侮
    辱罪，除據證人即告訴人詹塗彩霞於偵查中證述明確（見10
    8 年度他字第3444號卷〈下稱108他3444卷〉第29-30頁），並
    有告訴人提出之原審法院公告照片1 張、被告辱罵告訴人之
    錄影截圖畫面5 張、原審法院查封筆錄（不動產）影本及10
    6 年度訴字第3876號民事判決、新北地檢署勘驗筆錄各1 份
    、告訴人提出之現場錄影光碟1 片、原審法院109 年5 月12
    日勘驗上開現場錄影光碟之勘驗筆錄暨錄影畫面擷取照片各
    1 份在卷可稽（見108他3444卷第7 、11-15、37-55頁、108
     年度偵字第24701號卷第7-11頁、原審易字卷第69-73、81-
    86頁），佐以被告於原審準備程序及審理時均自承其於前揭
    時、地，確有口出「你不識字還要簽名？（臺語）」、「畜
    生啊！畜生，你安怎？畜生、畜生，不識字還會簽名！畜生
    ！畜生！畜生，不識字還會簽名。畜生！（臺語）」言詞乙
    情（見原審易字卷第47、75頁），且經原審勘驗筆錄內容所
    示，被告係於行經告訴人時，口出「畜生啊！」乙詞是被告
    於前揭時、地以上開言詞辱罵告訴人之事實，洵堪認定。並
    詳敘被告辯稱：不是罵告訴人詹塗彩霞云云，不足採信之理
    由。而上開言詞均係在嘲弄、謾罵告訴人，顯屬情緒性之人
    身攻擊，而為輕蔑他人、使他人難堪之用語，客觀上確實足
    以減損告訴人之人格及社會評價；被告為智識能力正常並有
    社會歷練經驗之成年人，對於上情自難諉為不知，竟仍故意
    公然為之，足徵其主觀上確有公然侮辱之犯意甚明。復敘明
    被告雖因無權占用上址住處屋頂平臺而涉訟，然其縱認權益
    因此受損，亦應循合法途徑謀求救濟，實不應以辱罵告訴人
    此等違法行為宣洩情緒，是被告辯稱：我當時說「不認識字
    還要簽名？」，係因當時房子要被查封，情緒比較激動，故
    順口說出云云，惟此僅屬犯罪動機層次之問題，與其所為是
    否構成公然侮辱罪無涉，被告所辯均無足採。並以行為人之
    責任為基礎，審酌被告僅為發洩對告訴人之不滿情緒，竟於
    原審法院執行查封程序時，以前開不雅詞句公然辱罵告訴人
    ，貶損告訴人名譽及社會評價，顯然缺乏尊重他人名譽之觀
    念，所為應予非難；兼衡其犯罪動機、目的、手段、智識程
    度及家庭生活經濟狀況、告訴人所受損害，且犯後否認犯行
    ，亦未與告訴人和解之犯後態度等一切情狀，量處拘役15日
    ，並諭知易科罰金之折算標準。經核原判決已詳細敘述調查
    、取捨證據結果及憑以認定犯罪事實之心證理由、並將量刑
    所斟酌之因素充分載明，從形式上觀察，並無認定事實錯誤
    、量刑瑕疵或違背法令之情形。
三、檢察官循告訴人請求提起上訴意旨略以：告訴人詹塗彩霞遭
    被告公然辱罵身心受創，然被告迄今未與告訴人達成和解，
    且矢口否認犯行，於原審勘驗現場錄音錄影檔案後，仍然飾
    詞狡辯，犯後態度實屬不佳，原審判決僅量處拘役15日，顯
    然未能適切考量刑法第57條第9款「犯罪所生之危險或損害
    」及第10款「犯罪後之態度」之科刑標準，堪認量刑過輕，
    請將原判決撤銷，更為適當合法之判決云云。
四、按量刑係法院就繫屬個案犯罪之整體評價，為事實審法院得
    依職權自由裁量之事項，量刑判斷當否之準據，應就判決之
    整體觀察為綜合考量，苟已斟酌刑法第57條各款所列情狀，
    而未逾越法定刑度，如無偏執一端，致有明顯失出失入之恣
    意為之情形，上級審法院即不得單就量刑部分遽指為不當或
    違法。又於刑之量定，係實體法上賦予法院得為自由裁量之
    事項，倘其未有逾越法律所規定之範圍，或濫用其權限，即
    不得任意指摘為違法，以為上訴之理由（最高法院75年台上
    字第7033號判例參照）。查本件被告係犯刑法第309條第1項
    公然侮辱罪，已如前述，該罪為最重本刑拘役或300元以下
    罰金之罪。而觀諸本件被告辱罵告訴人上開言詞，原審已斟
    酌刑法第57條各款所列情狀，在法定刑度內酌量科處被告拘
    役15日，並無偏執一端，致明顯失出失入情形，且於理由欄
    中詳加論敘載明認定之理由，既未逾越法律規定，亦未違反
    比例原則或罪刑相當原則或有何濫用權限情事。檢察官前開
    上訴意旨，非依據卷內既有訴訟資料或提出新事證，指出或
    表明第一審判決有何採證認事、用法或量刑等足以影響判決
    本旨之不當或違法。檢察官上訴未敘述具體理由，揆諸首揭
    說明，其所為上訴即不符合上訴之法定要件，應予駁回，並
    不經言詞辯論為之。
據上論斷，應依刑事訴訟法第367條前段、第372條，判決如主文
。
中　　華　　民　　國　　109 　年　　8 　　月　　24　　日
                  刑事第四庭  審判長法　官  陳筱珮
                                    法　官  陳玉雲
                                    法　官  邱滋杉
以上正本證明與原本無異。
不得上訴。
                                    書記官  陳淑婷
中　　華　　民　　國　　109 　年　　8 　　月　　25　　日
附錄：本案論罪科刑法條全文　　　　　　　　　　　　　　  
中華民國刑法第309條
公然侮辱人者，處拘役或9千元以下罰金。
以強暴犯前項之罪者，處1年以下有期徒刑、拘役或1萬5千元以
下罰金。